【裁判字號】    90,上易,820
【裁判日期】    900626
【裁判案由】    違反著作權法
【裁判全文】
臺灣高等法院臺中分院刑事判決                      九十年度上易字第八二○號
    上  訴  人
    即  被  告  甲○○
    選任辯護人  洪大明
    選任辯護人  王文君
    選任辯護人  黃莉玲
右上訴人因違反著作權法案件，不服臺灣苗栗地方法院八十九年度易字第九五三號中
華民國八十九年十一月二十三日第一審判決（起訴案號：臺灣苗栗地方法院檢察署八
十九年度偵續字第一五號），提起上訴，本院判決如左：
    主  文
原判決撤銷。
甲○○無罪。
    理  由
一、公訴意旨以：上訴人即被告甲○○（以下稱被告）係苗栗縣苗栗市○○路八六三
    號金豐電器行之負責人，於民國（以下同）八十八年九月十四日下午三時許，在
    其所經營之金豐電器行內，明知一姓名年籍不詳之成年男子所交付之電腦伴唱機
    搭售配備轉檔程式用擅自重製之光碟片二片，內有「不想伊」、「心內話」、「
    雲中月」、「大船入港」、「你著忍耐」等五首歌曲，係戊○○○片有限公司（
    下簡稱摩那園公司）享有著作權之歌曲，未經摩那園公司同意或授權而侵害該公
    司之重製物，竟意圖散布而於上述營業場所持有該盜版產品，嗣於八十八年九月
    十六日下午二時十分許，為警在上址之展示架後方之地面上查獲，並當場扣得點
    歌本一本及盜版光碟片二片。因認被告所為係犯著作權法第九十三條第三款之侵
    害他人之著作權罪云云。
二、按犯罪事實應依證據認定之，無證據不得推定其犯罪事實；又不能證明被告犯罪
    者，應諭知無罪之判決；刑事訴訟法第一百五十四條、第三百零一條第一項分別
    定有明文。又犯罪事實之認定，應憑真實之證據，倘證據是否真實尚欠明確，自
    難以擬制推測之方法，為其判斷之基礎；而認定犯罪事實之證據係指足以認定被
    告確有犯罪行為之積極證據而言，該項證據自須適合於被告犯罪事實之認定，始
    得採為斷罪資料，最高法院五十三年著有臺上字第六五六號、二十九年上字第三
    一○五號判例。且刑事訴訟上證明之資料，無論其為直接或間接證據，均須達於
    通常一般之人均不致有所懷疑，而得確信其為真實之程度，始得據為有罪之認定
    ，若其關於被告是否犯罪之證明未能達此程度，而有合理懷疑之存在，致使無從
    形成有罪之確信，根據「罪證有疑，利於被告」之證據法則，即不得遽為不利被
    告之認定，亦有最高法院七十六年度臺上字第四九八六號判例可稽。其以情況證
    據（即間接證據）斷罪時，尤須基於該證據在直接關係上所可證明之他項情況事
    實，本乎推理作用足以確證被告有罪，方為合法，不得徒憑主觀上之推想，將一
    般經驗上有利被告之其他合理情況逕予排除，此觀諸最高法院三十二年上字第六
    十七號判例意旨亦甚彰明。
三、公訴人認定被告涉有右揭違反著作權法之犯行，無非係以上開事實業據告訴代理
    人乙○○、李麗虹、施讚豐迭於警訊、偵查時指訴綦詳，核與當日前往搜索之員
    警陳衍馥於偵查時到庭結證稱：伊至現場時，箱子已被拆開過，伊只是要求拿出
    來看而已，該電腦伴唱機搭售配備轉檔程式用盜版光碟片二片之點歌本係放在外
    面的伴唱機展示區的陳列架上，與其他伴唱機的點歌本放在一起（參見八十九年
    偵續字第十五號卷第三四頁）等語相符，被告若確無販賣該電腦伴唱機器搭配盜
    版光碟片二片之意圖，即無需將該電腦伴唱機拆封，其拆封後，不啻徒增日後退
    貨之紛爭。且衡諸常情，被告若無販賣該電腦伴唱機器及所附盜版光碟二片之意
    圖，又何需將該電腦伴唱機之點歌本放置於陳列架上，並與其他伴唱機的點歌本
    放在一起，足徵，被告確有販賣該電腦伴唱機器及所附盜版光碟片之意圖。參以
    摩那園公司之查緝人員乙○○於檢察官偵查時到庭結證稱：伊於案發前八十八年
    七月間，曾至金豐電器行查訪，伊以點歌本選曲，店員告知有伊公司歌曲的那臺
    電腦伴唱機是新臺幣（下同）一萬元至一萬三千元左右等語（參見偵續卷第三四
    、三五頁），益徵被告店裏放置該該電腦伴唱機一臺及盜版光碟二片確有販賣之
    意圖，自不因其擺設地點係放置於展示架後方而有所不同。另經苗栗地方法院檢
    察署檢察官前往勘驗時，被告供稱：伊店內有合法伴唱機，其價位約五萬六千五
    百元至五萬九千元之間等語，而該盜版之電腦伴唱機其售價僅約一萬餘元，足見
    被告亦明知該電腦伴唱機器確有搭配販售盜版光牒片之事實等為其論據。
四、惟查本院基於下列理由，認為被告罪證不足：（一）被告固坦承在右揭時、地，
    在其店內為警查獲點歌本一本及盜版光碟片二片之事實，惟堅決否認右揭侵害著
    作權犯行，辯稱：被查獲之盜版光碟片二片及點歌本一本與電腦伴唱機器一臺係
    整組的貨物，是一姓名年籍不詳之男子拿給店員寄賣，伊並未拆封即放置於展示
    架後方，準備等他再來，將該電腦伴唱機退還給他等語。（二）告訴人代理人即
    摩那園公司之查緝人員乙○○於檢察官偵查時到庭結證稱：伊於案發前八十八年
    七月間，曾至金豐電器行查訪，伊以點歌本選曲，店員告知有伊公司歌曲的那臺
    電腦伴唱機是新臺幣（下同）一萬元至一萬三千元左右等語（參見偵續卷第三四
    、三五頁）。然查乙○○於八十八年九月十六日之警訊時，係指稱：「我於八十
    八年八月三十日十六時許，有分別前往這六家公司調查發現的」云云，足見告訴
    人代理人乙○○對於何時前往被告經營之電器行調查，前後所指已不相一致。（
    三）證人丙○○於警訊筆錄中證稱上開伴唱機一組之售價多少錢伊並不清楚，也
    沒賣過等語。經核與被告於警訊中供稱：「我沒賣過這組機器，如果要賣，我會
    放在陳列架上展售等語相符。可見乙○○上開於檢察官偵查時到庭結證稱：伊於
    案發前八十八年七月間，曾至金豐電器行查訪，伊以點歌本選曲，店員告知有伊
    公司歌曲的那臺電腦伴唱機是一萬元至一萬三千元左右云云，並非事實。且乙○○果於八十八年七月間即得知被告有違反著作權法之行為，衡情應無遲至八十八
    年九月十六日始報警要求究辦之理。（四）乙○○於當日搜索後於警訊時指稱：
    「是在店內的伴唱機展售架之地面上，查獲放置於紙箱內之伴唱機組及此盜版光
    碟二片、點歌簿乙本。」證人丙○○於警訊中亦證稱：「於店內查獲盜版ＣＤ貳
    片、點歌簿壹本（以上物品均裝置於箱內，未陳列販售）。」經核與被告於警訊
    時供稱：「於店內陳列點歌機及伴唱機之陳列架後方，紙箱內查獲盜版之ＣＤ光
    碟貳片、點歌簿乙本。（以上物品均與電腦伴唱機、遙控器等物品，一同放置於
    箱內，未陳列販賣。）」等語互相符合。而前揭筆錄之製作人均為警員陳衍馥，
    倘若乙○○及證人丙○○之陳述與搜索情形不符，警員陳衍馥豈有如此記載之理
    。故警員陳衍馥於偵查時到庭結證稱：伊至現場時，箱子已被拆開過，伊只是要
    求拿出來看而已，該電腦伴唱機搭售配備轉檔程式用盜版光碟片二片之點歌本係
    放在外面的伴唱機展示區的陳列架上，與其他伴唱機的點歌本放在一起云云，核
    與事實不符，不足採取。（五）綜上以觀，上開經警查獲之光碟片二片及點歌本
    既係放置於電腦伴唱機之紙箱內，而該紙箱復未拆開，擺放地點又係店內陳列架
    後方之地面上，並非陳列架上，亦無標示售價，也無販賣之情事，足見被告辯稱
    其不知光碟片之內容，也無銷售之意圖，應可採信。此外又查無其他任何積極之
    證據，足認被告有上述犯行。故被告並無明知為侵害著作權之物，亦無意圖營利
    而持有，自難以著作權法第九十三條第三款之罪相繩。詎原審法院未詳為勾稽，
    遽予論罪科刑，尚有未洽。被告上訴指摘原判決不當，為有理由，應由本院將原
    判決撤銷改判，並依法諭知無罪之判決。
五、據上論斷，應依刑事訴訟法第三百六十九條第一項前段、第三百六十四條、第三
    百零一條第一項，判決如主文。
本案經檢察官丁○○到庭執行職務。
中      華      民      國    九十      年      六      月     二十六   日
                              臺灣高等法院臺中分院刑事第十庭
                                    審判長法  官  林  照  明
                                          法  官  李  寶  堂
                                          法  官  蕭  廣  政
右正本證明與原本無異。
不得上訴。
                                          書記官  黃  禎  祥
中      華      民      國    九十    年      六     月      二十八    日
                                                    Ａ


司法院資訊處製作；財團法人民間司法改革基金會備份。
